---
title: "ASMNW - Lösung 1"
author: "Peter von Rohr"
date: "`r Sys.Date()`"
output: pdf_document
vignette: >
  %\VignetteIndexEntry{Vignette Title}
  %\VignetteEngine{knitr::rmarkdown}
  %\VignetteEncoding{UTF-8}
---

## Kontrollfrage 1

Welches Modell wurde vor der Genomischen Selektion zur Zuchtwertschätzung verwendet und welche Tiere bekamen in diesem Modell Zuchtwerte?

### Lösung
- BLUP Tiermodell
- alle Tiere bekommen einen Zuchtwert


## Kontrollfrage 2

Beim gängigen Verfahren zur genomischen Zuchtwertschätzung braucht es mehrere Schritte, wie sehen diese aus?

### Lösung
- Schritt 1: Schätzung der a-Werte in der Referenzpopulation
- Schritt 2: Schätzung genomischer Zuchtwerte für Tiere ausserhalb der Referenzpopulation durch Aufsummieren der für die Tiere relevanten a-Effekte


## Kontrollfrage 3

Was bedeuten die $a$- Werte in den Modellen der genomischen Zuchtwertschätzung und welchem genetischen Modell werden diese entnommen?

### Lösung
- Die $a$-Werte sind Allel-Substitutionseffekte
- Sie stammen aus dem Substitutionsmodell


## Aufgabe 1: Reduktion der Varianz
Bei der BLUP-Zuchtwertschätzung haben die geschätzten Zuchtwerte im Vergleich zu den phänotypischen Werten eine reduzierte Varianz. Dies können wir an folgendem Beispiel mit `R` zeigen. Wir verwenden dazu einen Datensatz aus einer Übung der Züchtungslehre. Der Datensatz wird mit folgendem Befehl eingelesen:

```{r ReadData}
dfLmm <- read.csv2(file =
  "http://charlotte-ngs.github.io/LivestockBreedingAndGenomics/w7/zl_w7_u5_DataLmm.csv")
```

Die Struktur der Daten können wir mit dem Befehl `str` anzeigen. Die Kolonne `y` enthält die beobachteten Daten. 

```{r StructureData}
str(dfLmm)
```

BLUP-Zuchtwerte werden mit dem Package `pedigreemm` geschätzt.

```{r BlupAniModel}
library(pedigreemm)
nAnzAnim <- 6
pedP1 <- pedigree(sire = as.integer(c(NA,NA,1, 1,4,5)),
           dam  = as.integer(c(NA,NA,2,NA,3,2)),
           label = as.character(1:nAnzAnim))

fitReml <- pedigreemm(formula = y ~ FixerFactor + (1 | ID),
                      data = dfLmm,
                      pedigree = list(ID = pedP1))
```

Die geschätzten Zuchtwerte erhalten wir aus dem Slot `u` aus dem Resultat-Objekt `fitReml`. Der Befehl 

```{r AccessSlotU}
fitReml@u
```

zeigt den Vektor der geschätzten Zuchtwerte. Die Funktion `var()` kann nun verwendet werden um die Varianz der Beobachtungen mit der Varianz der geschätzten Zuchtwerte zu vergleichen.

```{r CompareVar}
var(dfLmm$y)
var(fitReml@u)
```





