---
title: "Angewandte Statistische Methoden in den Nutztierwissenschaften"
author: "Peter von Rohr"
date: "23 February 2016"
output: 
  beamer_presentation:
    fig_crop: no
    fig_height: 6
    includes:
      in_header: tex/ethslidesheader.tex
    keep_tex: yes
documentclass: ETHbeamerclass
classoption: first,ETH3,navigation
---

```{r setup, include=FALSE}
knitr::opts_chunk$set(echo = FALSE, results = 'asis')
```


## Administration

- Veranstaltung: 2 V im Vorlesungsverzeichnis
- Plan: 2 V $\rightarrow$ 1 U + 1 V
- Übungen: Beispiele in R
- Unterlagen: Folien, Übungen, Lösungen
- Prüfung: schriftlich, Termin: 30.5.2016, Dauer: 1 Stunde
- Prüfungsstoff: Lösungen der Übungen, Folien


## Lernziele

Die Studierenden ...

- kennen die Eigenschaften der multiplen linearen Regression und 
- können einfache Datensätze mithilfe der Regressionsmethode analysieren
- wissen wieso multiple linear Regressionen bei der genomischen Selektion nicht brauchbar ist
- kennen die in der genomischen Selektion verwendeten statistischen Verfahren, wie 
    - BLUP-basierte Verfahren, 
    - Bayes'sche Verfahren und 
    - die LASSO Methode 
- können einfach Übungsbeispiele mit der Statistiksoftware R erfolgreich bearbeiten.


## Programm
```{r SlidesTable, echo=FALSE, results='asis'}
#' add subject to given vector based on date
addSubjectOnDate <- function(psSubject, pdSubjDate, pvSubject, pvDate){
  vSubjectResult <- pvSubject
  nSubIdx <- which(pvDate == pdSubjDate)
  vSubjectResult[nSubIdx] <- psSubject
  return(vSubjectResult)
}

# define course start date
dCourseStart <- as.Date("2016/04/11")
# set number of weeks in semester
nNrSemesterWeeksTotal <- 15
# define columns for weaks, dates, and subjects
nNrSemsterStartWeek <- 8
nNrSemesterWeeks <- nNrSemesterWeeksTotal - nNrSemsterStartWeek + 1

Woche <- nNrSemsterStartWeek:nNrSemesterWeeksTotal
Datum <- format(seq(dCourseStart, by = "week", length.out = nNrSemesterWeeks), "%d.%m")
Thema <- vector(mode = "character", length = nNrSemesterWeeks)
# set subject for special dates
# pentecote
sDatePentMon <- format(as.Date("2016/05/16"), "%d.%m")
nSubjPentMondIdx <- which(Datum == sDatePentMon)
Thema[nSubjPentMondIdx] <- "Pfingstmontag (frei)"
# assign subjects
Thema <- addSubjectOnDate(psSubject  = "Einführung, Statistik in der Genomik", 
                          pdSubjDate = format(as.Date("2016/04/11"), "%d.%m"), 
                          pvSubject  = Thema, 
                          pvDate = Datum)
Thema <- addSubjectOnDate(psSubject  = "Problem der multiplen lineare Regression", 
                          pdSubjDate = format(as.Date("2016/04/18"), "%d.%m"), 
                          pvSubject  = Thema, 
                          pvDate = Datum)
Thema <- addSubjectOnDate(psSubject  = "Alternative Ansätze - LASSO", 
                          pdSubjDate = format(as.Date("2016/04/25"), "%d.%m"), 
                          pvSubject  = Thema, 
                          pvDate = Datum)
Thema <- addSubjectOnDate(psSubject  = "BLUP", 
                          pdSubjDate = format(as.Date("2016/05/02"), "%d.%m"), 
                          pvSubject  = Thema, 
                          pvDate = Datum)
Thema <- addSubjectOnDate(psSubject  = "Einführung in Bayes'sche Statistik", 
                          pdSubjDate = format(as.Date("2016/05/09"), "%d.%m"), 
                          pvSubject  = Thema, 
                          pvDate = Datum)
Thema <- addSubjectOnDate(psSubject  = "Bayes'sche Verfahren in der Genomik", 
                          pdSubjDate = format(as.Date("2016/05/23"), "%d.%m"), 
                          pvSubject  = Thema, 
                          pvDate = Datum)

                          
# exam
Thema[length(Thema)] <- "Prüfung"
dfSlideTable <- data.frame(Woche, Datum, Thema, stringsAsFactors = FALSE)
knitr::kable(dfSlideTable)
```


## Thema 

- Mit __Genomischer Selektion__ (GS) kam Paradigmentwechsel in der Tierzucht
- Bedeutung dieser Veränderung mit Fokus auf die verwendeten statistische Methoden
- Grundstein für GS war das Paper 

"Meuwissen THE, Hayes BJ, Goddard ME (2001) Prediction of total genetic value using
genome-wide dense marker maps. Genetics 157:1819–1829" 

## Informationsfluss in einem Zuchtprogramm

```{r InformationsflussZuchtprogramm}
rcoursetools::insertOdgAsPdf(psOdgFileStem = "ZuchtprogrammKomplett", pnPaperWidthScale = 0.8)
```

## Genomische Selektion

```{r AnimalModelVsGenomicSelection}
rcoursetools::insertOdgAsPdf(psOdgFileStem = "AnimalModelVsGenomicSelection", pnPaperWidthScale = 0.8)
```


## Vor Einführung von GS

* Informationsquellen für Zuchtwertschätzung
   + phänotypische Leistungen
   + verwandtschaftliche Beziehungen / Abstammungen / Pedigree
   + Varianzkomponenten aus periodischen Schätzungen
   + BLUP Tiermodell zur Schätzung der Zuchtwerte
   + ab ca 1990 einzelne genetische Marker als fixe oder zufällige Effekte ins Tiermodell integriert 
   + Problem: einzelne Marker werden sehr schnell fixiert
* Konsequenzen der Fixation für das Zuchtziel unbekannt?
* Uneinigkeit, welches die beste Strategie sein könnte
* Durch technologischen Fortschritt wurde Problem hinfällig


## Modellierung vor GS

* BLUP Tiermodell

$$\mathbf{y} = \mathbf{X} \mathbf{b} + \mathbf{Z} \mathbf{u} + \mathbf{e}$$

wobei: 
\begin{tabular}{ll}
$\mathbf{y}$: & Vektor mit phänotypischen Beobachtungen\\
$\mathbf{b}$: & Vektor mit fixen Effekten              \\
$\mathbf{X}$: & Inzidenzmatrix, welche fixe Effekte den Beobachtungen zuordnet \\
$\mathbf{u}$: & Vektor mit Zuchtwerten (zufällig) \\
$\mathbf{Z}$: & Inzidenzmatrix der Zuchtwerte \\
$\mathbf{e}$: & Vektor mit Residuen (zufällig)
\end{tabular}

* Varianzen: $Var(\mathbf{e}) = \mathbf{R} = \mathbf{I}*\sigma_e^2$, 
$Var(\mathbf{u}) = \mathbf{G} = \mathbf{A} * \sigma_g^2$,
$Cov(\mathbf{u}, \mathbf{e}^T) = Cov(\mathbf{e}, \mathbf{u}^T) = \mathbf{0}$, 
$Var(\mathbf{y}) = \mathbf{V} = \mathbf{ZGZ}^T + \mathbf{R}$

## Mit GS

- Genomische Selektion ist Methode der Wahl in modernen Zuchtprogrammen
- __Theorie__: Genomische Zuchtwerte basieren nicht mehr auf dem BLUP-Tiermodell mit einem "infinitesimal model" für die Genwirkung sondern auf einem Modell einer endlichen Anzahl Genorten mit hauptsächlich additiver Wirkung. 
- Statistische Modelle in genomischer Zuchtwertschätzung haben mehr Parameter ($p$) als Beobachtungen ($n$) 
- Konsequenz: least squares funktioniert nicht zur Parameterschätzung in den verwendeten Regressionsmodellen 
- Frage: welche Methoden stehen zur Auswahl


